【裁判字號】    92,交抗,491
【裁判日期】    920627
【裁判案由】    聲明異議
【裁判全文】
臺灣高等法院臺中分院刑事裁定              九十二年度交抗字第四九一號
    抗  告  人
    即受處分人  源聯交通有限公司
    法定代理人  甲○○
右抗告人因聲明異議案件，對於臺灣南投地方法院交通法庭中華民國九十二年五月十
三日裁定（九十二年度交聲字第五五號），提起抗告，本院裁定如左：
    主      文
抗告駁回。
    理      由
本件抗告人即受處分人源聯交通有限公司所有車號HS-L41號營業貨運曳引車，於九十
二年三月五日十四時五十五分許，行經台南縣白河收費站時，遇內政部警政署國道公
路警察局白河分隊第八警察隊（下稱舉發機關），發覺有異，迅予攔查，發現異議人
即車主允許僅有大貨車駕照之人即曾聖偉駕駛前開聯結車，乃以抗告人有違反道路交
通管理處罰條例第二十一條之一第一項第四款規定之行為掣單舉發，嗣將舉發通知單
送達於抗告人後，抗告人於應到案日期前自行到案提出申訴，經原處分機關函請舉發
機關查處結果，仍認舉發無誤，原處分機關乃依道路交通管理處罰條例第二十一條之
一第一項第四款，裁處抗告人罰鍰四萬元，併予吊扣本件被舉發汽車牌照三個月。原
處分機關裁罰後，抗告人聲明異議，其異議意旨略以：當時我們雇用曾耀輝，當時我
們有寫切結書要求司機不得將車輛交與非公司人員駕駛，本件曾耀輝將車輛交曾聖偉
駕駛，因曾聖偉非公司員工，應不得對公司為處罰云云。
二、原審以：
  (1)、訊據異議人對於本件查獲當時，係由曾聖偉駕駛系爭聯結車，並遭警攔查一事
      ，並不爭執，此外，並有證人曾聖偉及查獲警員賴文卿證述前情屬實在卷，應
      堪認為真實，合先敘明。
  (2)、本案駕駛人曾聖偉非異議人所僱用之駕駛人，雖經異議人陳明在卷，並有證人
      曾耀輝、曾聖偉證述明確，然依上開證人曾聖偉於本院審理時，結證稱：「當
      時我是從水里高職後方之一個砂石場載貨出來，當時是我跟我父親去載貨的，
      我是從那邊就開始駕駛車輛了，我父親住在名間那邊，因我父親當時身體不舒
      服，我就先載我父親回家再去出貨，當時由我駕駛系爭聯結車，在台南縣白河
      收費站遭查獲。」與證人曾耀輝證述：「當時我們是從水里將車開出來，我兒
      子只有那次坐在我的車內跟我出去，因我當日身體疲勞，我就將車子交給我兒
      子駕駛，因我想說我兒子有大卡車的駕照。我們這種駕照是屬於營業半拖聯結
      車，必須有營業用半拖駕照才能駕駛，僅具職業大卡車駕照是不能駕駛這種聯
      結車的。我兒子當時只有大卡車駕照，我當時因為很累，我才交車給我兒子開
      ，我兒子並未受公司雇用，也沒跟公司領錢。」，二者互核無誤，顯見系爭聯
      結車於從水里砂石場開出當時，即是由曾聖偉駕駛，則揆諸前開說明，異議人
      對於出車當時由何人駕駛系爭聯結車，自當善盡考核之注意義務，汽車駕駛人
      是否合法取得考領駕照，及是否為該公司之員工，於出車當時，異議人應可予
      以辨明，但異議人卻未善盡其經營大貨車運輸業應有之注意義務，任令未合法
      考領駕照之曾聖偉駕駛系爭聯結車，顯見異議人對於所僱用駕駛之資格並未加
      以相當注意，是本案異議人，僅以前情，據以聲明免責，尚屬無據。
  (3)、綜上所述，異議人所有之汽車確有在右開時、地，由未合法考領聯結車駕駛執
      照之曾聖偉駕駛之違規事實，且異議人未善盡查證駕駛人駕駛執照資格之注意
      義務，致發生前開違規之事實，亦堪認定。是原處分機關以異議人有違反道路
      交通管理處罰條例第二十一條之一第四款之規定，裁處異議人罰鍰四萬元，並
      吊扣該被舉發汽車牌照三月，核無違誤，本件異議為無理由，因將其異議駁回
      ，經核並無違誤。
三、抗告意旨略稱：抗告人僱用司機曾耀輝駕駛HS-L41營業曳引車，曾耀輝未經抗告
    人同意，私自將車交由非抗告人聘請，未持有營業曳引車駕照之曾聖偉駕駛，非
    抗告人所能監督，裁罰抗告人有欠公允云云。惟查道路交通管理處罰條例第二十
    一條之一對於汽車駕駛人無照駕車者，採對汽車駕駛人及汽車所有人均處罰之立
    法例，係對經營聯結車、大客車、大貨車之汽車所有人課以相當之注意之義務，
    此為法律明文規定，是抗告人之抗告為無理由，應予駁回。
據上論斷，應依刑事訴訟法第四百十二條，道路交通案件處理辦法第二十六條，裁定
如主文。
中      華      民      國    九十二     年      六       月   二十七   日
                                   臺灣高等法院臺中分院刑事第五庭
                                         審判長法  官  袁  從  楨
                                               法  官  郭  同  奇
                                               法  官  胡  森  田
右正本證明與原本無異。
不得抗告。
                                               書記官  林  振  甫
中      華      民 國    九十二     年      六       月    三十    日
                                                                        Ｆ


司法院資訊處製作；財團法人民間司法改革基金會備份。
